【裁判字號】    92,易緝,571
【裁判日期】    921126
【裁判案由】    詐欺
【裁判全文】
臺灣臺中地方法院刑事判決                        九十二年度易緝字第五七一號
    公  訴  人  臺灣臺中地方法院檢察署檢察官
    被      告  申○○  男三十.
右列被告因詐欺案件，經檢察官提起公訴（九十一年度偵字第一八一三號），經本
院合議庭裁定由受命法官獨任進行簡式審判程序，並判決如左：
    主  文
申○○幫助連續意圖為自己不法之所有，以詐術使人將本人之物交付，處有期徒刑
月，如易科罰金，以佰元折算壹日。緩刑貳年。
    事  實
一、申○○於民國（下同）九十一年五月二十日，認識姓名年籍不詳自稱「凱威」之
    成年男子（下稱「凱威」），在可預見其將自己之金融帳戶交付予「凱威」使用
    ，足供「凱威」向他人詐騙財物，供匯款之用，而其發生並不違背其本意之認識
    下，竟不顧他人所可能遭害之危險，容任「凱威」藉以遂行犯罪，並基於幫助「
    凱威」連續詐欺取財之不確定故意，於九十一年六月二十六日，至臺中縣豐原市
    ○○路一０二號合作金庫銀行豐原分行申請開立活期儲蓄存款帳戶（帳號為：0
    000000000000號），並於領得存摺、金融卡後，即在該分行門外，
    將之一併交付予「凱威」，而以此方式幫助「凱威」連續詐騙他人財物。嗣「凱
    威」取得前開帳戶後，即與宋晏潭、邱國誠（由法院另案審理中）、真實姓名年
    籍不詳綽號「小林」之成年男子及其他數名不詳真實姓名之成年成員，共同基於
    連續詐欺之犯意聯絡，自九十一年五月中旬某日起，組成詐欺共犯集團，以宏達
    電訊傳播公司、環亞電訊傳播公司、太平洋電訊傳播公司、快通網電訊傳播公司
    、遠達電訊傳播公司、全虹電訊傳播公司、世詮廣告公司、和信電訊傳播公司、
    亞士都廣告公司等名義，在中國時報、自由時報、聯合報等報紙刊登徵電話簡訊
    專員之廣告，並以附表二、三所示之電話號碼作為聯絡之用，誘使有意應徵之不
    特定人打電話前來詢問。該詐欺共犯集團並事先以收購或其他不詳方式，取得黃
    耀賜、蔡俊韋、申○○、王敏樟、郭俊宏、張伶菁、廖建祥、蘇國禛（郭俊宏部
    分前已判決有罪，黃耀賜部分俟到案後另行審結，王敏樟部分由檢察官另行通緝
    ，餘四人則由檢察官移轉管轄另案偵查中）等人所開設如附表一所示之帳戶，作
    為供詐欺有意應徵之不特定人轉帳之用。嗣有丁○○、丙○○、巳○○、丑○○
    、壬○○、葉毓則、己○○、戊○○、子○○、辰○○、林淑華、甲○○、未○○、寅○○、乙○○、辛○○、卯○○、癸○○、庚○○等人，於附表二、三所
    示時間，以附表二、三所示之電話與「小林」等人所組成之詐欺集團聯絡，後者
    即利用被害人不諳操作提款機之機會，先向被害人佯稱公司會以轉帳方式將員工
    薪資匯給被害人，如要應徵，需提供一個餘額超過六千元之金融機構帳號，並要
    求被害人持該金融機構帳號之提款卡，至提款機依其指示操作以便公司將薪資轉
    入，被害人不疑有他，誤認公司確要轉帳薪資，因而陷於錯誤依其之指示至提款
    機操作，隨即遭詐騙轉帳如附表二、三所示金額之款項至附表二、三所示之人頭
    帳戶內，如被害人未發現可疑又來電詢問，即再告知被害人因操作錯誤，需再另
    行提供一個金額更多之帳戶操作，始能將轉出之金額取回云云，致被害人誤信為
    真，再度陷於錯誤，再遭同一方式詐騙轉帳至附表一之人頭帳戶內。俟詐騙轉帳
    成功後，再由宋晏潭、邱國誠以事先取得之人頭帳戶之提款卡，負責提領詐騙所
    得款項。迄於九十一年七月二十五日晚上七時五十分許，宋晏潭、邱國誠二人頭
    戴棒球帽，至臺中市○○路三六五號淡溝郵局提款機提領款項後走出，為警發覺
    其等行跡可疑，乃一路尾隨至臺中市○○路二一四號前渠二人停車處，將渠二人
    攔下盤查，並扣得提款金融卡九張、現金三十萬四千四百元、犯罪集團聯絡用之
    0000000000行動電話一支、存摺二本、提款機交易明細單三十八張、
    提款用之外套一件、棒球帽六頂、其二人個人使用之0000000000號及
    0000000000號行動電話各一支等物，始循線查知上情。
二、案經臺中縣警察局移送臺灣臺中地方法院檢察署檢察官偵查起訴。
    理  由
一、訊據被告申○○坦承有於右揭時地將上開金融帳戶存摺及金融卡交付予「凱威」
    使用之事實，且被害人丁○○、未○○、丙○○、寅○○、彭蕙倫、壬○○、乙○○、戊○○、庚○○等亦於本院九十一年度訴字第二七三八號被告邱國誠、宋
    晏潭二人詐欺案件審理中到庭指述明確，而被害人巳○○、葉毓則、己○○、辰
    ○○、午○○、甲○○、辛○○、卯○○、癸○○就其如附表二所示之被詐騙經
    過，亦均於警詢時陳述明確。又上開被害人之受騙經過，核與出售人頭帳戶之同
    案被告郭俊宏、黃耀賜及證人蘇國禎於警詢時供述及證述之情節相符，亦有黃耀
    賜、申○○、廖建祥、張伶菁、郭俊宏、蔡俊韋、王敏樟等人頭帳戶之開戶資料
    及資金往來明細各一份、蘇國禛人頭帳戶之開戶資料及資金往來明細二份、庚○○帳戶明細一紙、黃彩鳳帳戶明細二紙、庚○○電話通聯記錄一紙、詐騙庚○○
    之廣告一紙、庚○○提供之儲戶交易明細表四紙、午○○開戶資料及帳戶明細各
    一紙、午○○提供之儲戶交易明細表一紙、甲○○郵局存簿明細一紙、詐騙甲○○之廣告一紙、子○○郵局存簿明細一紙、未○○使用之謝惠婷、謝勤宏郵局存
    簿明細各一紙、詐騙未○○之廣告一紙、葉毓則郵局存簿明細一紙、劉云禛使用
    之劉建麟郵局存簿明細一紙、劉云禛提供之儲戶交易明細表一紙、辰○○之郵局
    存簿明細一紙、辰○○提供之儲戶交易明細表二紙、詐騙辰○○之廣告一紙、己○○郵局存簿明細一紙、己○○提供之儲戶交易明細表四紙、乙○○郵局存簿明
    細一紙、詐騙乙○○之廣告一紙、寅○○郵局及臺中中小企業銀行存簿明細各一
    紙、詐騙寅○○之廣告一紙、彭蕙倫提供之儲戶交易明細表二紙、詐騙彭蕙倫之
    廣告一紙、壬○○郵局存簿明細一紙、癸○○提供之儲戶交易明細表二紙（其中
    一紙二萬五千元係現金提領，應非被詐騙轉帳）、戊○○使用之李泰真郵局存簿
    明細一紙、詐騙戊○○之廣告一紙、辛○○郵局存簿明細一紙、詐騙辛○○之廣
    告一紙、辛○○提供之儲戶交易明細表四紙、丁○○郵局存簿明細一紙、丁○○
    使用之林竹君、張冠志郵局存簿明細各一紙、卯○○郵局存簿明細一紙、丙○○
    郵局存簿明細一紙、丙○○提供之儲戶交易明細表四紙附卷可證。再另案被告邱
    國誠、宋晏潭二人提款之經過，亦有監視器翻拍畫面五張、現場及扣案證物照片
    十六張在卷可稽，及提款金融卡九張、現金三十萬四千四百元、犯罪集團聯絡用
    之0000000000行動電話一支、存摺二本、提款機交易明細單三十八張
    、提款用之外套一件、棒球帽六頂扣於該案足憑。按刑法上之故意，分直接故意
    （確定故意）與間接故意（不確定故意），「行為人對於構成犯罪之事實，明知
    並有意使其發生者」為直接故意，「行為人對於構成犯罪之事實，預見其發生而
    其發生並不違背其本意者」為間接故意；一般人至銀行開設帳戶並非難事，如非
    洗錢、犯罪等不法目的，依常情並無捨棄自己帳戶而迂迴收購他人帳戶使用之理
    ，是被告對於「凱威」可能將其帳戶用來作為詐欺等非法用途上，應有所預見，
    且不違背其本意，其竟仍交付該金融帳戶之存摺及金融卡予「凱威」，足見「凱
    威」將被告帳戶用來作為詐欺取財之用，為被告所容認及允許。另查銀行帳戶可
    供款項之存匯、提領，係一般人均可輕易申請開設，並無任何資格條件之限制，
    且金融存款帳戶，事關存戶個人財產權益之保障，其與存戶印鑑章、提款卡結合
    ，專屬性、私密性更形提高；除非本人或與本人具密切關係之人，難認有何理由
    可自由流通使用該存摺、印章；一般人亦均有應妥為保管存摺及提款卡，以防止
    存摺及提款卡被他人冒用之認識，縱有特殊情況偶有將存摺、提款卡交付他人之
    需，亦必深入瞭解其用途後始行提供使用，實乃吾人日常生活經驗與事理；且存
    摺、提款卡等有關個人財產、身分之物品，如淪落不明人士手中，極易被利用為
    與財產犯罪有關之犯罪工具；而與他人於身分上不具密切關係之人，竟徵求他人
    提供帳戶以為使用，此等行為，客觀上已屬可疑，且顯係供為某非正當資金進出
    使用，而隱瞞其流程及行為人身份曝光之不法意圖亦可預見；若此之社會現實，
    恆係一般人本於日常生活經驗即可體察。本件被告係有社會生活經驗之成年人，
    對此自亦難諉無不知。復按刑法上之幫助犯，係指以幫助之意思，對於正犯資以
    助力，而未參與實施犯罪之行為者而言，本件被告所參與者，係詐欺取財構成要
    件以外之行為，故應以詐欺取財之幫助犯論之。綜上所述，本件事證明確，被告
    犯行堪予認定。
二、查「凱威」及其所屬詐欺集團右揭詐欺犯行，係連續觸犯刑法第三百三十九條第
    一項之詐欺取財罪，已如前述，而被告申○○則係基於幫助「凱威」等人連續詐
    欺取財之不確定故意，將前述帳戶提供予「凱威」等人供作詐財匯款使用，核其
    所為，係上開犯罪之幫助犯。又被告幫助「凱威」犯上開詐欺罪，為從犯，衡諸
    其犯罪情節，並按正犯之刑減輕之。爰審酌被告擅自將銀行帳戶供他人非法使用
    ，助長社會犯罪風氣，其行為殊屬不當，惟念及被告本身並未實際參與詐欺取財
    之犯行，責難性較小，且犯後坦承犯行，已知所悔悟等一切情狀，量處如主文所
    示之刑，併諭知易科罰金之折算標準。末查被告前未曾受有期徒刑以上刑之宣告
    ，有臺灣臺中地方法院檢察署刑案資料查註紀錄表附卷可憑，被告坦承犯行，深
    具悔意，其經此教訓，當知警惕而無再犯之虞，本院綜核各情，所宣告之刑，認
    以暫不執行為適當，併予宣告緩刑二年，以啟自新。
據上論斷，應依刑事訴訟法第二百七十三條之一第一項、第二百九十九條第一項前段
，刑法第三十條、第三百三十九條第一項、第四十一條第一項前段、第七十四條第一
款，罰金罰鍰提高標準條例第一條前段、第二條，判決如主文。
中      華      民      國    九十二    年     十一     月    二十六    日
                                    臺灣臺中地方法院刑事第十三庭
                                        法  官  許  月  馨
右正本證明與原本無異。
如不服本判決，應於送達後十日內向本院提出上訴狀（須附繕本），上訴於臺灣高等
法院臺中分院。
                                        書記官
中      華      民      國    九十二    年     十一     月    二十六    日
附錄論罪科刑法條
刑法第三百三十九條第一項：
意圖為自己或第三人不法之所有，以詐術使人將本人或第三人之物交付者，處五年以
下有期徒刑、拘役或科或併科一千元以下罰金。


司法院資訊處製作；財團法人民間司法改革基金會備份。
